【裁判字號】    98,交訴,231
【裁判日期】    990527
【裁判案由】    過失致死
【裁判全文】
臺灣板橋地方法院刑事判決             98年度交訴字第231號
公  訴  人  臺灣板橋地方法院檢察署檢察官
被      告  丙○○
選任辯護人  郭美絹律師
上列被告因業務過失致死案件，經檢察官提起公訴（98年度偵字
第6205、6206號），本院判決如下：
    主  文
丙○○從事業務之人，因業務上之過失致人於死，處有期徒刑伍
月，如易科罰金，以新臺幣壹仟元折算壹日。
    事  實
一、丙○○係東周化學工業股份有限公司（下稱東周公司）之司
    機，以駕車送貨為業，為從事業務之人，於民國98年2 月16
    日下午，駕駛車牌號碼5U—4599號自用小貨車，載運貨物沿
    臺北縣樹林市○○路○ 段內側車道由板橋市往鶯歌鎮方向行
    駛。乙○○（所涉過失致死罪嫌由本院另依簡易程序審結）
    於同日下午，駕駛車牌號碼E7—5417號自用小客車，搭載乘
    客王志強，沿臺北縣樹林市○○路○ 段由板橋市往鶯歌鎮方
    向行駛，於同日下午3 時10分許，行經臺北縣樹林市○○路
    ○ 段133 號對面公車招呼站時，本應注意公車招呼站10公尺
    內不得臨時停車，禁止臨時停車處所不得停車，而依當時狀
    況，又無不能注意之情形，竟疏未注意，貿然將上開自用小
    客車停放在上開公車招呼站內，而與王志強一同下車至公車
    招呼站對面之商店辦事。迨丙○○於同日下午3 時15分許，
    沿臺北縣樹林市○○路○ 段內側車道行近中山路2 段133 號
    對面之上開公車招呼站前時，為超越前方之自用小客車，本
    應注意在同向2 車道以上之道路變換車道時，應讓直行車先
    行，並注意安全距離，而依當時狀況，亦無不能注意之情形
    ，竟疏未注意禮讓後方外側車道之直行車先行，即貿然向右
    偏行加速駛入外側車道欲超越前方之自用小客車，惟見乙○
    ○之上開自用小客車違規停放在上開公車招呼站內而無法超
    越，隨即駛回原內側車道。適有陳雅成騎乘車牌號碼HV9 —
    882 號重型機車沿臺北縣樹林市○○路○ 段外側車道由板橋
    市往鶯歌鎮方向行駛，亦未注意車前狀況，並隨時採取必要
    之安全措施，跟隨丙○○上開自用小貨車之右後方，見丙○
    ○駕駛之自用小貨車貿然向右偏行駛入外側車道，因而向右
    閃避，惟欲拉回左偏不及，致不慎撞擊前方乙○○違規停放
    在公車招呼站之上開自用小客車，陳雅成因而人車倒地，經
    路人報警處理，並將陳雅成送至臺北縣樹林市仁愛醫院急救
    ，惟陳雅成於同日下午3 時30分許到院前心肺功能已停止，
    經急救仍無效，於同日下午4 時20分許，因頭、胸部鈍性傷
    致中樞神經衰竭而死亡。乙○○於肇事後，在犯罪未被有偵
    查犯罪職權之機關或公務員發覺前，於臺北縣政府警察局樹
    林分局警員據報前往現場處理時在場，自承肇事並接受裁判
    。
二、案經陳雅成之配偶甲○○及陳雅成之女丁○○告訴暨臺灣板
    橋地方法院檢察署檢察官相驗後自動檢舉偵查起訴。
    理  由
一、本判決所引用認定犯罪事實之證據，當事人及辯護人於本院
    準備程序及審判期日時對於證據能力均未予爭執，且迄至言
    詞辯論終結前亦未再聲明異議，本院審酌各該證據取得或作
    成時之一切情況，並無違法、不當或不宜作為證據之情事，
    亦無證據證明係公務員違背法定程序所取得，依刑事訴訟法
    第158 條之4 反面解釋及同法第159 條之5 第1 項規定意旨
    ，均得作為證據。
二、訊據被告丙○○矢口否認有何業務過失致死犯行，辯稱：伊
    向右變換車道時沒有看到被害人陳雅成之機車，亦沒有擦撞
    被害人之機車云云。其選任辯護人亦辯護稱：被告並沒有逼
    車或侵入車道之情形，可能是被害人之車速很快，才來不及
    閃避撞上同案被告乙○○違規停放之上開自用小客車，被告
    雖有右移，但沒有擦撞被害人之機車，被告並無過失，且與
    被害人死亡之結果間沒有因果關係云云。經查：
(一)、乙○○於98年2 月16日下午，駕駛車牌號碼E7—5417號自用
    小客車，搭載乘客王志強，沿臺北縣樹林市○○路○ 段由板
    橋市往鶯歌鎮方向行駛，於同日下午3 時10分許，行經臺北
    縣樹林市○○路○ 段133 號對面公車招呼站時，本應注意公
    車招呼站10公尺內不得臨時停車，禁止臨時停車處所不得停
    車，而依當時狀況，又無不能注意之情形，竟疏未注意，貿
    然將上開自用小客車停放在上開公車招呼站內，而與王志強
    一同下車至公車招呼站對面之商店辦事之事實，業據同案被
    告乙○○迭於警詢時、偵查中、本院準備程序及審理時均自
    白不諱，亦據證人王志強、目擊證人吳佩錫於警詢時均證述
    明確（見相驗卷宗第6 至8 頁、第16至18頁），且互核相符
    ，堪信屬實。次查，被告係東周公司之司機，於98年2 月16
    日下午，駕駛車牌號碼5U—4599號自用小貨車，載運貨物沿
    臺北縣樹林市○○路○ 段內側車道由板橋市往鶯歌鎮方向行
    駛，於同日下午3 時10分許，行經臺北縣樹林市○○路○ 段
    133 號對面公車招呼站前時，為超越前方之自用小客車，即
    向右偏行欲駛入外側車道超越前方之自用小客車，惟見乙○
    ○之上開自用小客車違規停放在上開公車招呼站內而無法超
    越，隨即駛回原內側車道之事實，亦迭據被告於本院準備程
    序及審理時均供承明確（見本院卷宗第29頁反面、第104 頁
    ）。又經本院勘驗現場道路之監視錄影光碟結果，被告所駕
    駛之上開自用小客車確係緊貼其前方之自用小客車行駛，在
    駛離監視錄影畫面左上角前，有逐漸向右偏移之事實，此觀
    本院99年3 月30日勘驗筆錄1 份及監視錄影翻拍照片22張即
    明（見本院卷宗第39至41頁、98年度偵字第6205號偵查卷宗
    第13頁反面至第18頁反面），與被告上開供述內容若合符節
    ，堪信被告確有向右偏駛變換車道之行為無疑。再查，被害
    人於同日下午3 時15分許，騎乘車牌號碼HV9 —882 號重型
    機車，行近臺北縣樹林市○○路○ 段133 號對面公車招呼站
    前時，撞擊乙○○違規停放在公車招呼站之上開自用小客車
    ，經送臺北縣樹林市仁愛醫院急救，於同日下午3 時30分許
    到院前心肺功能已停止，經急救仍無效，嗣於同日下午4 時
    20分許，因頭、胸部鈍性傷致中樞神經衰竭而死亡之結果等
    情，亦有道路交通事故現場圖、道路交通事故調查表(一)、(二)
    、仁愛醫院診斷證明書、臺灣板橋地方法院檢察署相驗屍體
    證明書、檢驗報告書各1 份、現場照片34張在卷可稽（見相
    驗卷宗第21頁、第23至42頁、第49至67頁），亦堪信屬實。
(二)、按汽車在同向2 車道以上之道路（車道數計算，不含車種專
    用車道、機車優先道及慢車道），除應依標誌或標線之指示
    行駛外，並應遵守下列規定：......六、變換車道時，應讓
    直行車先行，並注意安全距離。道路交通安全規則第98條第
    1 項第6 款訂有明文。被告既考領駕駛執照並駕駛上開自用
    小貨車送貨，對於上開規定自不得諉為不知。而依當時之情
    形，天候晴，有日間自然光線，路面鋪裝柏油、乾燥無缺陷
    、亦無障礙物，視距良好等情，此有道路交通事故調查表(一)
    1 紙附卷可參（見相驗卷宗第24頁），並無不能注意之情事
    。惟被告竟於偵查中及本院審理時均一致供稱：伊切入右方
    外側車道前沒有看到到伊車輛後方有車子等語（見98年度偵
    字第6205號偵查卷宗第117 頁、本院卷宗第105 頁），是被
    告變換車道時，疏未注意禮讓直行車先行，貿然駕駛上開自
    用小貨車從內側車道往外側車道偏駛，其行為自有過失，彰
    彰甚明。至同案被告乙○○未注意公共汽車招呼站10公尺內
    不得臨時停車，禁止臨時停車處所不得停車（道路交通安全
    規則第111 條第1 項第2 款、第112 條第1 項第1 款規定）
    ，仍將上開自用小客車停放在公車招呼格內且下車離去，對
    於本件事故之發生固同有過失，及被害人未注意車前狀況，
    並隨時採取必要之安全措施，貿然撞擊乙○○上開自用小客
    車，對於本件事故之發生固亦同有過失。惟刑事責任之認定
    ，並不因被害人及其他行為人與有過失，而免除被告之過失
    責任，被害人及其他行為人與有過失之情節輕重，僅係酌定
    民事損害賠償責任之依據，並不影響被告刑事責任之成立與
    否，併此敘明。從而，本案尚應審究者厥為，被告違規向右
    偏行變換車道之行為，與被害人之死亡結果間，是否具有相
    當因果關係。
(三)、質之被告於本院準備程序及審理時均一致供稱：伊在接近同
    案被告乙○○違規停放在公車停車格之上開自用小客車前，
    有駕駛自用小貨車往右偏切入外側車道，但是看到乙○○之
    上開自用小客車後，又往左切回，在通過乙○○之上開自用
    小客車後，聽到後面有撞擊聲，伊從後視鏡看到乙○○之車
    輛往前滑出來等語（見本院卷宗第29頁正、反面、第104 頁
    ）。又經本院勘驗現場道路之監視錄影光碟結果，除被告所
    駕駛之自用小客車係緊貼其前方之自用小客車行駛，在駛離
    監視錄影畫面左上角前，有逐漸向右偏移等情，有如前述外
    ，被害人之機車則係騎乘在被告上開自用小貨車右後方之事
    實，有本院99年3 月30日勘驗筆錄1 份及監視錄影翻拍照片
    22張可證（見本院卷宗第38至43頁、98年度偵字第6205號偵
    查卷宗第13頁反面至第18頁反面）。顯見被告上開供述內容
    與監視錄影光碟之勘驗結果互核相符，可知被告駕駛上開自
    用小貨車由內側車道向右變換至外側車道前，與被害人在外
    側車道騎乘機車之位置當甚為接近，且被害人之機車應係位
    於被告所駕駛之自用小貨車之右後方或與被告所駕駛自用小
    貨車併行（蓋被告自始至終均供稱係於駕車通過乙○○之自
    用小客車後始聽聞撞擊聲，自難認定被害人之位置係在被告
    之前方）。又從畫面上方所標註之時間可知，被告向右偏移
    駛離畫面之時間為「〔03〕Tue Feb 26 02:01:15.000 0000
    」（監視錄影光碟之檔案時間為3 分15秒），路邊民眾視線
    移向畫面左側之對向車道因而可判斷係事故發生之時間為「
    〔03〕Tue Feb 26 02:01 :19.000 0000 」（監視錄影光碟
    之檔案時間為3 分20秒）（見本院卷宗第40、43頁），亦可
    推斷被告變換車道之時間，應係於事故發生前之5 秒內。再
    佐以被告所駕駛之自用小貨車右側車體固有若干刮擦痕跡，
    惟經警實際模擬、比對後，上述刮擦痕跡雖與被害人左側煞
    車拉桿之高度相若，然無微物跡證相互轉移乙節，此有臺北
    縣政府警察局樹林分局現場勘察報告1 份及所附照片42張在
    卷可稽（見98年度偵字第6205號偵查卷宗第5 頁、第6 頁、
    第37頁反面至第47頁反面），堪認被告所駕駛之上開自用小
    貨車並未與被害人所騎乘之機車發生擦撞。綜上各情可知，
    被告所駕駛之自用小貨車向右變換車道偏駛時，既與被害人
    所騎乘之機車甚為接近，復未擦撞被害人之機車，當可合理
    推論被害人確有受被告變換車道之影響而隨之向右閃避。復
    參以被告迭於本院準備程序及審理時均一致供稱：伊駕車超
    過乙○○之上開自用小客車後，有聽到撞擊聲，且從後視鏡
    看到乙○○之上開自用小客車有往前滑動，像是要開出來等
    語（見本院卷宗第29、105 頁），亦與卷附之道路交通事故
    現場圖1 紙及現場照片10張所顯示乙○○違規停放在公車招
    呼站之上開自用小客車遭撞擊後車頭朝左前方突出之位置相
    符（見相驗卷宗第23頁、第26至30頁）。輔以物理學之角度
    觀之，應可推斷被害人之機車係從外側車道右側往左側之斜
    向移動過程中，撞擊乙○○違規停放在公車招呼站之上開自
    用小客車，方可能造成乙○○上開車輛往左前方推移之情形
    。益徵被害人之機車係受被告變換車道之影響而向右閃避，
    以致於在短短不到5 秒之時間內，欲向左拉回不及而撞擊乙
    ○○上開車輛，足見被告之過失行為與被害人騎乘機車撞擊
    乙○○上開車輛後死亡之結果間，確有相當因果關係。被告
    及其辯護人仍執前詞辯稱：被告之行為沒有過失，亦與被害
    人之死亡沒有因果關係云云，顯係臨訟卸責之詞，殊難採信
    。
(四)、綜上所述，被告所辯均難據為免責之事由。本案事證明確，
    被告犯行洵堪認定，應依法論科。
三、查被告係東周公司之司機，以駕車送貨為業，且肇事當時正
    欲前往樹林市送貨等情，業據其供承在卷（見98年度偵字第
    6205號偵查卷宗第117 頁、本院卷宗第29頁反面、第107 頁
    ），自屬從事業務之人。是核被告所為，係犯刑法第276 條
    第2 項之業務過失致人於死罪。又被告於事故發生後雖停留
    在現場，惟其於警詢時陳稱：「我在等警方前來事故現場，
    因為我不想被人誤會是肇事者，我覺得我有必要等警方過來
    現場處理時，向警方說明當時情況。」等語（見相驗卷宗第
    14頁），是以被告自始至終均未坦承係肇事者，難認符合自
    首之要件，自無從予以減輕其刑，併此敘明。爰審酌被告駕
    駛自用小貨車未遵守交通規則而過失致人於死，其駕車肇事
    之行為怠忽，造成被害人死亡之無可挽回之結果，惟被告之
    過失程度較輕，同案被告乙○○之過失程度較重，被害人亦
    同有過失，兼衡被告無前科紀錄之素行（見卷附臺灣高等法
    院被告前案紀錄表）、智識程度、生活狀況、否認犯行且迄
    未與告訴人達成和解以取得諒解之犯罪後態度等一切情形，
    量處如主文所示之刑，並諭知易科罰金之折算標準。
據上論斷，應依刑事訴訟法第299 條第1 項前段，刑法第276 條
第2 項、第41條第1 項前段，刑法施行法第1 條之1 第1 項、第
2 項前段，判決如主文。
本案經檢察官張世聰到庭執行職務。
中    華    民    國    99    年    5     月    27    日
                  交通法庭審判長法  官  白光華
                                法  官  楊志雄
                                法  官  賴彥魁
上列正本證明與原本無異。
如不服本判決，應於判決送達後10日內，向本院提出上訴書狀，
並應敘述具體理由；其未敘述上訴理由者，應於上訴期間屆滿後
20日內向本院補提理由書（均須按他造當事人之人數附繕本），
「切勿逕送上級法院」。
                                書記官  楊文祥
中    華    民    國    99    年    5     月    27    日
附錄本案論罪科刑法條全文：
中華民國刑法第276 條
因過失致人於死者，處2 年以下有期徒刑、拘役或2000元以下罰
金。
從事業務之人，因業務上之過失犯前項之罪者，處5 年以下有期
徒刑或拘役，得併科3000元以下罰金。

司法院資訊處製作；財團法人民間司法改革基金會備份。
